【裁判字號】    97,交聲,1868
【裁判日期】    970729
【裁判案由】    聲明異議
【裁判全文】
臺灣臺中地方法院交通事件裁定        97年度交聲字第1868號
原處分機關  交通部公路總局臺中區監理所豐原監理站
異  議  人  興億通運有限公司
即受處分人
代  表  人  甲○○
上列異議人即受處分人因違反道路交通管理處罰條例案件，對於
交通部公路總局臺中區監理所豐原監理站民國九十七年六月十七
日所為之裁決（豐監稽違字第裁六三─Ｚ00000000號違
反道路交通管理事件裁決書），聲明異議，本院裁定如下：
    主    文
異議駁回。
    理    由
一、原處分機關略以：異議人即受處分人興億通運有限公司（以
    下稱受處分人）所有之車牌號碼IL－317號營業貨運曳引車
    附掛8S-87號營業半拖車，於民國（下同）九十七年五月十
    七日上午十一時三十五分許，在國道三號北向一五八點七公
    里處，因「載運廢瀝青，經令同司機過磅，總重四十點八二
    噸，核重三十五噸，超重五點八二噸」之違規，經內政部警
    政署國道公路警察局第七警察隊大甲分隊員警依違反道路交
    通管理處罰條例第二十九條之二當場舉發並製作公警局交字
    第Ｚ00000000號舉發違反道路交通管理事件通知單
    ，受處分人於期限內提出申訴，原處分機關遂於九十七年六
    月十七日以豐監稽違字第裁六三─Ｚ00000000號裁
    決書，依「汽車裝載貨物超過核定之重量」之違規事實，裁
    處受處分人違反道路交通管理處罰條例第二十九條之二第三
    項、第一項，處罰鍰新台幣（下同）一萬六千元並記汽車違
    規紀錄一次，逾期則依裁決書主文規定裁處，於法並無不合
    等語。
二、受處分人則以：本公司車牌號碼IL－317號營業大貨車於九
    十七年五月十七日上午十一時三十五分許，在國道三號北向
    一七二公里處被攔查，因附近沒地磅可過磅，經員警強制帶
    至一五八點七公里處過磅，在違規處理法規是超過一公里以
    上是不用過磅，曳引車總重三十五噸，當天司機也不知超載
    二點八二噸（一般是可以加載一成），而員警將車輛強押過
    磅來回里程三十公里左右，實在夠遠（影響工作又被貨主罵
    ），又載一趟才三千元，而且是算台數，並不需要超載，請
    撤回違規，為此聲明異議云云。
三、按汽車裝載貨物超過核定之總重量、總聯結重量者，處汽車
    所有人罰鍰，並記汽車違規紀錄一次，其應歸責於汽車駕駛
    人時，除依第三項處汽車駕駛人罰鍰及依第六十三條第一項
    第二款記點外，汽車所有人仍應記該汽車違規紀錄一次。有
    前二項規定之情形者，應責令改正或當場禁止通行，並處新
    台幣一萬元罰鍰；超載十公噸以下者，以總超載部分，每一
    公噸加罰一千元；超載逾十公噸至二十公噸以下者，以總超
    載部分，每一公噸加罰二千元；超載逾二十公噸至三十公噸
    以下者，以總超載部分，每一公噸加罰三千元；超載逾三十
    公噸者，以總超載部分，每一公噸加罰五千元，未滿一公噸
    以一公噸計算；又車輛尺度、軸重、總重、後懸及段差之限
    制應依左列規定：三、總重或總聯結重量之限制：(五)半聯結
    車：總聯結重量不得超過三十五公噸，道路交通管理處罰條
    例第二十九條之二第一項、第三項、道路交通安全規則第三
    十八條第一項第三款第五目分別定有明文。
四、經查本件受處分人所有之車牌號碼IL－317號營業貨運曳引
    車，核定總重量為三十五公噸，而受處分人所僱用之司機黃
    士杰駕駛上開車輛載運廢瀝青，於上開時、地，因汽車裝載
    貨物超過核定之重量之違規，為內政部警政署國道公路警察
    局第七警察隊大甲分隊員警當場查獲攔檢舉發違規等情，有
    車號查詢汽車車籍、內政部警政署國道公路警察局第七警察
    隊大甲分隊九十七年五月十七日公警局交字第Ｚ00000
    000號舉發違反道路交通管理事件通知單、國道高速公路
    警察局第七警察隊大甲地磅站北上車道超載車輛個別資料表
    影本各一紙附卷可稽。且受處分人所有上開營業貨運曳引車
    因汽車裝載貨物超過核定之重量之違規事實，業據證人即當
    場查獲舉發之國道公路警察局第七警察隊大甲分隊員警乙○
    ○到庭具結證稱：伊當時是在沙鹿國道三號北上一七二公里
    處，發現IL-317號營半聯車有附掛8S-87號營業半拖車載送
    庖除的瀝青，有超載之嫌，到大甲收費站一五八點七公里處
    過磅，該地磅是政府的，有核可證書，過磅時總重是四十點
    八二噸，核重三十五噸，超重五點八二噸，伊等有給予一成
    的緩衝，伊是帶到最近的地磅等語；參以舉發之執勤員警係
    依法執行公權力，與受處分人素無宿怨，衡情應無構陷誣攀
    ，羅織交通違規之理；且本件舉發所使用之華興地磅係經經
    濟部標準檢驗局檢定合格之地磅，其最大秤量為六十公噸，
    檢定日期為九十六年十二月十一日，有效期限至九十七年十
    二月三十一日止，該地磅之誤差值係在法定公差內，並有經
    濟部標準檢驗局度量衡器檢定合格證書影本一紙附卷可考，
    是受處分人上開所辯顯係圖卸之詞，不足採信，該營業貨運
    曳引車於上開時、地確有超載五點八二公噸之違規行為，堪
    以認定。又道路交通管理事件統一裁罰基準及處理細則第十
    二條第一項第十三款雖規定「行為人駕駛汽車裝載貨物超過
    核定之總重量或總聯結重量，未逾百分之十，而未嚴重危害
    交通安全、秩序或發生交通事故，且情節輕微，以不舉發為
    適當者，交通勤務警察或依法令執行交通稽查任務人員得對
    其施以勸導，免予舉發」，然其制定之目的乃在於考量儀器
    測量之精準度等因素，避免因交通執法儀器使用上發生誤差
    ，而以一定之「寬容值」作為篩選舉發處罰對象之作法，由
    員警斟酌儀器測得之數據，決定是否舉發，並非提高法定核
    定總重量之標準，亦非授與車輛所有人增加裝載量之利益，
    車輛所有人或駕駛人不僅不因之取得超載之權利，尤不得執
    為車輛裝載上限之標準，是以汽車裝載貨物若超過核定之總
    重量，執勤員警依上述規定斟酌寬容值之限值而不予舉發固
    屬合法，惟其未斟酌寬容值之限值而為舉發，亦難謂為違法
    。況本件上開營業貨運曳引車過磅之結果，超載為五點八二
    公噸，顯已逾越百分之十之寬容值，自無上開裁量不予舉發
    規定之適用，併此敘明。另上開營業貨運曳引車過磅總重量
    為四十點八二公噸，減去該車核載之重量三十五公噸，仍超
    載五點八二公噸，因超載十公噸以下者，以總超載部分，每
    一公噸加罰一千元，未滿一公噸以一公噸計算，是受處分人
    超載五點八二公噸，總計應加罰六千元，合計本件違規應處
    罰鍰一萬六千元，並記汽車違規記錄一次，從而，原處分機
    關之裁決，並無違誤。綜上所述，本件聲明異議為無理由，
    應予駁回。
五、據上論斷，應依道路交通管理處罰條例第八十七條第二項、
    道路交通案件處理辦法第十九條規定，裁定如主文。
中    華    民    國    97    年    7     月    29    日
                  刑事第一庭    法  官  朱光國
上正本證明與原本無異。
如不服本裁定，應於送達後五日內，向本院提出抗告狀。
                                書記官  張孝妃
中    華    民    國    97    年    7     月    29    日


司法院資訊處製作；財團法人民間司法改革基金會備份。
